【裁判字號】    97,上易,1032
【裁判日期】    980218
【裁判案由】    詐欺
【裁判全文】
臺灣高等法院高雄分院刑事判決        97年度上易字第1032號
上  訴  人  臺灣高雄地方法院檢察署檢察官
被      告  乙○○
上列上訴人因被告詐欺案件，不服臺灣高雄地方法院97年度易字
第1028號中華民國97年10月23日第一審判決（起訴案號：臺灣高
雄地方法院檢察署97年度偵字第7836號），提起上訴，本院判決
如下：
    主  文
上訴駁回。
    理  由
一、公訴意旨略以：被告乙○○可預見提供網路拍賣帳號與他人
    使用，恐為掩飾不法行為，仍不悖其本意，基於幫助詐欺犯
    意，於民國96年8 月12日之前在臺灣地區某不詳時間、地點
    ，將其所申請之雅虎拍賣帳號「prefer502 」及密碼，提供
    予真實姓名年籍不詳之人及其所屬詐欺集團成員使用。嗣該
    詐騙集團所屬之人取得前揭雅虎拍賣帳號後，共同意圖為自
    己不法所有，基於詐欺取財之犯意，在雅虎拍賣網站刊登商
    品「IBM 牌A22M型筆記型電腦1 台」之販售訊息，致告訴人
    甲○○陷於錯誤而上網參與競標，以新臺幣（下同）5,180
    元得標，並於96年8 月12日上午11時10分匯款，嗣因告訴人
    未收到所購之上開商品，始知受騙。因認被告涉犯刑法第33
    9 條第1 項、第30條第1 項之幫助詐欺取財罪嫌云云。
二、按被告以外之人於審判外之陳述，雖不符刑事訴訟法第159
    條之1 至第159 條之4 之規定，而經當事人於審判程序同意
    作為證據，法院審酌該言詞陳述或書面陳述作成時之情況，
    認為適當者，亦得為證據。當事人、代理人或辯護人於法院
    調查時知有第159 條第1 項不得為證據之情形，而未於言詞
    辯論終結前聲明異議者，視為有前項之同意，同法第159 條
    之5 第1 、2 項定有明文。立法意旨在於傳聞證據未經當事
    人之反對詰問予以核實，原則上先予排除，惟若當事人已放
    棄反對詰問權，於審判程序中表明同意該等傳聞證據可作為
    證據，基於尊重當事人對傳聞證據之處分權，及證據資料愈
    豐富，愈有助於真實發見之理念，且強化言詞辯論主義，使
    訴訟程序得以順暢進行，上開傳聞證據亦均具有證據能力。
    查本案據以認定被告犯罪事實存否之被告以外之人之言詞或
    書面陳述，被告及檢察官於本院審理時，均同意作為證據，
    且於本院言詞辯論終結前，均未聲明異議，而本院審酌該言
    詞陳述及書面陳述作成之情況，未見有何不適當之情形，故
    依前開規定，均得為證據。
三、按「犯罪事實應依證據認定之，無證據不得認定犯罪事實」
    、「不能證明被告犯罪者，應諭知無罪之判決」，刑事訴訟
    法第154 條第2 項、第301 條第1 項分別定有明文。申言之
    ，犯罪事實之認定應憑證據，如未能發現相當證據，或證據
    不足以證明，自不能以推測或擬制之方法，作為裁判基礎（
    最高法院40年台上字第86號判例意旨參照）；且認定犯罪事
    實所憑之證據，雖不以直接證據為限，間接證據亦包括在內
    ，然而無論直接證據或間接證據，其為訴訟上之證明，須達
    於通常一般之人均不致有所懷疑，而得確信其為真實之程度
    ，始得據為有罪之認定，倘其證明尚未達到此一程度，而有
    合理之懷疑存在而無從使事實審法院得有罪之確信時，即應
    由法院為諭知被告無罪之判決（最高法院76年台上字第4986
    號判例意旨參照）。再者，依刑事訴訟法第161 條第1 項規
    定，檢察官對於起訴之犯罪事實，仍應負提出證據及說服之
    實質舉證責任。倘其所提出之證據，不足為被告有罪之積極
    證明，或其指出證明之方法，無從說服法院以形成被告有罪
    之心證，基於無罪推定之原則，自應為被告無罪判決之諭知
    （最高法院92年度台上字第128 號判例意旨參照）。
四、檢察官認被告涉有幫助詐欺取財罪嫌，無非係以告訴人之指
    訴、Yahoo 奇摩公文回覆信箱、通聯調閱查詢單、中華電信
    96 年11 月21日雲服字第0960000265號函、Yahoo 奇摩得標
    回覆電子郵件、Yahoo 奇摩拍賣網頁及臺灣郵政股份有限公
    司WebATM交易明細查詢列印畫面等為其論斷之依據。訊據被
    告固坦認上揭雅虎拍賣帳號為其所申請之事實，惟堅詞否認
    有何幫助詐欺取財之犯行，辯稱：伊未提供雅虎拍賣帳號及
    密碼給他人使用，且該帳號很久未使用了，伊亦未曾於96年
    6月5日變更該帳號之密碼，很可能被盜用等語。經查：
  (一)上揭雅虎拍賣帳號係被告所申請一節，固據被告自承在卷，
    並有Yahoo 奇摩公文回覆信箱、通聯調閱查詢單、中華電信
    96年11月21日雲服字第0960000265號函在卷可稽（見警卷第
    14至20頁），惟經原審法院向提供該帳號之網站公司查詢本
    件被告涉案期間之使用狀況，回覆稱：「……該用戶於2007
    年6 月5 日曾變更該帳號密碼，其IP位址顯示為220.160.17
    2. 66 ，並非屬臺灣地區IP（似為中國福建地區IP）……，
    該帳號因登入位址為福建地區IP，如該用戶期間內並無出入
    境之資料，該帳號係被他人盜用之可能性甚高……。」等語
    ，有雅虎公司97年5 月29日雅虎資訊（九七）字第00721 號
    函1 份在卷可憑（見原審97年度審易字第645 號卷，以下稱
    原審審易卷，第20至21頁），而觀之被告入出境紀錄，並無
    查詢資料，有入出境查詢結果瀏覽1 紙附卷可佐（見原審97
    年度易字第1028號卷，以下稱原審易字卷，第4 頁），足見
    被告未曾出國，自無在中國福建地區上網之可能，則本件告
    訴人於96年8 月12日係遭被告以外之人所詐騙一節，應堪認
    定。
  (二)復關於竊取他人網路帳號密碼之方式，有以鍵盤記錄程式（
    keylog）、假網頁、懶人密碼測試及暴力破解法（亦稱「字
    典破解法」）等情，有刑事局97年7 月17日刑偵九（2） 字
    第0970105625號函1 份在卷可參（見原審審易卷第32頁正、
    反面），而被告於原審審理時亦供稱：電腦曾中毒等語（見
    原審易字卷第19頁），則衡情現今網際網路使用情形駭客甚
    多，網路釣魚（即以假網頁騙取網路使用者之帳號密碼）情
    形尤甚，是被告上揭雅虎拍賣帳號被盜用之可能性甚高，前
    揭雅虎公司回函亦同此認定，已如前述，自難以被告上開帳
    號被用以對他人實施詐欺之事實，即遽認被告有出賣拍賣帳
    號及密碼之行為。
  (三)至前揭刑事局雖亦回函表示無法認定被告帳號是否被盜用等
    語，有前揭內政部回覆函在卷可按（見原審審易卷第32頁正
    、反面），且被告於警詢時供稱：於96年6 月份停止未再使
    用該帳號等語（見警卷第2 頁），核與前揭雅虎公司函覆表
    示該帳號於96年6 月5 日曾變更帳號、密碼等情之變動時間
    相符，已如前述，然被告亦於原審審理時供稱：其於警詢之
    答覆係指至少在96年6 月以前即未再使用等語（見原審卷第
    17 頁） ，則衡酌對於過往記憶時間之喚起，一般人多以年
    初、年中、年尾，抑或月初、月中、上旬、下旬稱之，則被
    告選擇以年中6 月份為時間喚起之記憶，非無可能，自不得
    以上揭帳號密碼變更時間之巧合，據以認定被告有提供他人
    帳號密碼之情。
  (四)檢察官上訴意旨又以：被告雖非向告訴人詐騙之人，然其上
    開帳號如確實已供給詐騙集團使用，作為詐騙告訴人之用，
    則被告所為已該當幫助詐欺之犯行；又該帳號之密碼為被告
    自行設定，非外人所能知悉，該帳號密碼又曾於96年6 月5
    日變更，足見被告之密碼非一成不變，而非他人所能輕易盜
    用，且被告既已於96年6 月間即停止使用該帳號，則他人更
    無機會盜用被告之帳號及密碼云云，而指摘原審判決不當。
    然查，被告上開帳號密碼雖曾於96年6 月5 日變更，但為變
    更時IP位址並不在台灣地區，而在中國福建地區，該次變更
    密碼之人應非被告本人，業如上述，又帳號及密碼遭他人盜
    用之情形有各種可能方式，亦業如上述，並非被告本人未使
    用電腦即不致遭他人盜用，故本案依檢察官提出之證據，尚
    不能排除係被告上開帳號及密碼可能遭他人盜用之事實，而
    犯罪事實應依證據認定之，且檢察官對於起訴之犯罪事實，
    應負提出證據及說服之實質舉證責任，亦如上述，則本案檢
    察官所提出之證據，既然仍不足為被告有罪之積極證明，或
    其指出證明之方法，無從說服法院以形成被告有罪之心證，
    自不能僅以被告之帳號及密碼有遭他人使用作為詐騙之用之
    事實，即遽認被告有上開犯行。
五、綜上所述，竊取網路帳號密碼之情甚多，本案尚無法排除被
    告前揭雅虎拍賣帳號係遭他人盜用之可能。此外，復查無其
    他積極證據足認被告有何公訴意旨所述犯行，揆諸首揭說明
    ，其犯罪自屬不能證明。
六、原審因而為被告無罪之判決，核無不合。檢察官以上開上訴
    意旨，而指摘原判決不當，為無理由，應予駁回。
據上論結，應依刑事訴訟法第368條，判決如主文。
本案經檢察官林敏惠到庭執行職務。
中    華    民    國    98    年    2     月    18    日
                  刑事第七庭    審判長法  官  莊飛宗
                                      法  官  陳明富
                                      法  官  邱明弘
以上正本證明與原本無異。
本件判決不得上訴。
中    華    民    國    98    年    2     月    18    日
                                      書記官  曾允志


司法院資訊處製作；財團法人民間司法改革基金會備份。
